臺灣士林地方法院民事判決　　　　　　　96年度再易字第15號
再 審原 告　甲○○
再 審被 告　乙○○
上列當事人間請求排除侵害事件，再審原告對於本院民國九十六
年九月二十日確定判決提起再審之訴，本院判決如下：
    主  文
再審之訴駁回。
再審訴訟費用由再審原告負擔。
    理  由
一、再審原告主張：再審原告係臺北市○○區○○段1 小段第52
    1 地號土地上門牌號碼臺北市○○區○○街34號（下稱系爭
    房屋）2 樓之所有權人，再審被告則係系爭房屋3 樓之所有
    權人，而3 樓頂樓平台則屬區分所有權人之共同使用部分，
    再審被告未經全體共有人同意，於頂樓平台搭蓋如附圖紅色
    部分之增建部分（下稱系爭增建部分），雖再審被告主張其
    分別於民國77年2 月28日、77年3 月1 日與系爭房屋1 樓之
    所有權人黃立銘及居於2 樓之江玲麗簽署同意書，達成分管
    協議，同意再審被告分管使用3 樓頂樓平台，惟斯時系爭房
    屋2 樓之所有權人尚有劉萬發，劉萬發當時並未居於系爭房
    屋2 樓內，亦未授權江玲麗代其同意分管，是原審逕認劉萬
    發就系爭房屋3 樓頂樓平台部分有默示同意成立分管契約，
    除違反民法第818 條、第819 條第2 項規定，亦違論理法則
    等語，並聲明(一)廢棄本院95年度簡上字第83號確定判決；(二)
    再審被告應將系爭房屋頂樓系爭增建部分，面積103.88平方
    公尺之建物拆除，返還予再審原告及其他共有人。
二、本件未經言詞辯論，故再審被告並未提出聲明及陳述。
三、按民事訴訟法第496 條第1 項所謂適用法規顯有錯誤，係指
    確定判決所適用之法規，顯然不合於法律規定，或與司法院
    現尚存有效之大法官會議解釋，或最高法院有效之判例顯然
    違反，或消極的不適用法規，顯然影響裁判而言（最高法院
    60年度台再字第170 號判例、司法院大法官釋字第177 號解
    釋參照），不包括漏未斟酌證據及認定事實錯誤之情形在內
    （最高法院63年度台上字第880 號判例要旨參照）。又解釋
    意思表示原屬事實審法院之職權，原確定判決不過就事實審
    法院所確定之事實為法律上之判斷，事實審法院解釋意思表
    示，縱有不當，亦不生適用法規顯有錯誤問題（最高法院64
    年度台再字第140號判例要旨參照）。
四、再審原告主張原確定判決就再審被告雖與系爭房屋1 樓之所
    有權人黃立銘及居住於2 樓之江玲麗簽署分管之同意書，協
    議再審被告分管使用3 樓頂樓平台，惟未審酌系爭房屋2 樓
    之區分所有權人尚有劉萬發，劉萬發當時並未居於該建物內
    ，亦未授權江玲麗代其同意分管，原審竟認劉萬發就3 樓頂
    樓平台部分係默示同意成立分管契約，有適用法規錯誤，亦
    違論理法則云云。經查：原確定判決對於再審原告之主張，
    業認定系爭增建部分係再審被告於75年間開始搭蓋，於76年
    間完成，並分別於77年2 月28日、77年3 月1 日與系爭房屋
    1 樓之所有權人黃立銘及當時居住於2 樓之江玲麗簽署同意
    書，就3 樓頂樓平台協議由再審被告使用，有同意書2 紙在
    卷可證，而系爭房屋2 樓之共有人雖數次轉讓異動，惟自80
    年7 月16日起至86年12月26日期間，劉萬發及江玲麗之配偶
    劉本墉（即劉萬發三子）共有系爭房屋2 樓，各持分2 分之
    1 ，而系爭房屋2 樓約自84年間以前，即由劉本墉及其妻江
    玲麗居住，雖劉萬發未實際居住於內，然其子劉本墉夫妻10
    餘年一直居住於內，江玲麗既出具同意書同意再審被告使用
    3 樓頂樓平台，劉本墉、劉萬發應無不知之理。且建物所有
    權人就其所有建物本有維護管理之責，而系爭房屋1 至3 樓
    與門牌號碼同路34之1 號1 至3 樓建物為雙拼式建築，中間
    為共用之樓梯間，樓梯間門外為庭院空地，設有共同的大門
    ，住戶經由共同之大門進出，係式樣單純之公寓式建物，以
    建物外觀而言，並非難以觀察判斷系爭房屋號3 樓頂樓平台
    有增建之情形，按諸常理，自無10餘年間全然不知之理。至
    86年12月26日劉本墉將34號2 樓之應有部分轉讓與李碧梅前
    ，再審被告已管理使用前開頂樓平台10年以上，該期間劉本
    墉、劉萬發均予以容忍，並未爭執或干涉，故認定再審被告
    前與系爭房屋2 樓當時全部所有權人劉萬發、劉本墉已默示
    成立分管契約，此義務並為後手如再審原告所繼受。是原審
    業已綜合各項證據而為事實之認定，據以適用法律規定，尚
    不生適用民法第818 條、第819 條第2 項顯有錯誤之問題，
    亦無違論理法則，故再審原告以原審業認定之事實泛指適用
    法規錯誤，違反民法第818 條、第819 條第2 項及論理法則
    云云，自不可採。
五、綜上所述，原確定判決並無適用法規顯有錯誤或違背論理法
    則之情形，本件再審之訴顯無理由，爰不經言詞辯論，逕以
    判決駁回。
六、依民事訴訟法第502 條第2 項、第78條，判決如主文。。
中　　華　　民　　國　　96　　年　　12　　月　　20　　日
                  民事第一庭  審判長法  官  黃小瑩
                                    法  官  陳靜芬
                                    法  官  高愈杰
以上正本證明與原本無異。
本件判決不得上訴。
中　　華　　民　　國　　96　　年　　12　　月　　24　　日
                                    書記官　高楚安
